臺灣高雄地方法院民事判決　　　　　　 100年度勞訴字第55號
原　　　告　蔡涵宜　
　　　　　　林姿佑　
共　　　同　黃勇雄律師　　
訴訟代理人　　　　　　　　　　.
複代理人　　沈志純律師　　　　　　　　　　　
被　　　告　董仲文即祥開商行
當事人間給付薪資等事件，本院民國100 年8 月1 日言詞辯論終
結，判決如下：
  主      文
被告應分別給付原告蔡涵宜新台幣參拾伍萬玖仟參佰參拾參元、
原告林姿佑新台幣參拾萬貳仟零捌拾參元，及均自民國一００年
一月十二日起至清償日止按週年利率百分之五計算之利息。
訴訟費用由被告負擔。
  事實及理由
一、本件被告經合法通知，未於言詞辯論期日到場，核無民事訴
    訟法第386 條各款所列情形，爰依原告聲請，由其一造辯論
    而為判決。
二、原告主張：被告前加盟訴外人全家便利商店股份有限公司（
    下稱全家便利公司），在高雄市○鎮區○○路223 號( 高雄
    祥瑞店）及高雄市○○○路506 號（高雄鼎山店）開設24小
    時營業之便利商店，並分別自民國93年9 月1 日、94年5 月
    1 日起，僱用原告蔡涵宜、林姿佑於上開2 便利商店內擔任
    售貨服務員之職務，原告蔡涵宜每月薪資為新台幣（下同）
    28,000元，原告林姿佑則為25,000元。詎被告因經營不佳致
    週轉不靈，竟陸續積欠原告蔡涵宜95年8 月、9 月、11月、
    96年3 月、5 月及99年6 月份之薪資計168,000 元未付；並
    因給付原告林姿佑薪資之時間及金額未固定，於98年全年僅
    給付175,000 元，尚積欠125,000 元，而99年6 月份之薪資
    25,000元亦未給付，嗣其於99年6 月30日無預警歇業，並將
    原告2 人資遣，原告蔡涵宜、林姿佑自均得依勞動基準法第
    11條第1 款、第16條第1 、3 項之規定，分別請求預告工資
    28,000元、25,000元，並依同法第17條之規定請求資遣費各
    163,333 元、127,083 元。又被告既積欠原告2 人上開薪資
    未給付，原告亦得依同法第14條第1 項第5 款之規定，以本
    件起訴狀之送達，對被告為終止僱傭契約之意思表示，被告
    仍應依同法第17條之規定給付原告前開金額之資遣費，爰聲
    明求為判令被告應分別給付原告蔡涵宜359,333 元、原告林
    姿佑302,083 元，及均自起訴狀繕本送達翌日即100 年1 月
    12日起至清償日止，按年息5%計算之利息。
三、被告未於言詞辯論期日到場，據其之前所為陳述則以：被告
    前加盟訴外人全家便利公司而設立高雄祥瑞店及鼎山店，因
    經營不善，業於99年6 月30日由訴外人全家便利公司強制接
    管，並要求原告等員工離開，被告並無資遣或強迫原告離職
    ，而該2 店嗣後仍繼續營業中，故原告應向訴外人全家便利
    公司請求繼續服勞務領取薪資或給付資遣費，被告並不負給
    付之責。又原告蔡涵宜於任職期間，係負責每日現金收入及
    匯款至訴外人全家便利公司指定之帳戶，並基於現金管理之
    便自行領取每月薪資，事後再以簡訊方式告知被告，其所稱
    被告積欠薪資乙事並非實在；而原告林姿佑部分，因被告店
    內財務困難，故於98年間確有陸續積欠其125,000 元之薪資
    ，然被告於遭訴外人全家便利公司強制接管前2 個月即99年
    4 月間，即已向包含原告2 人在內之員工表示，因財務困境
    恐經營不久，員工應有轉業之心理準備，足認被告已預告終
    止契約之意，原告再為預告工資之請求，亦屬無據，是本件
    原告主張均無理由，爰聲明求為判決原告之訴駁回。
四、兩造不爭執之事項：
  (一)、被告前加盟訴外人全家便利公司，開設高雄祥瑞店、高雄
      鼎山店，嗣因經營不佳，於99年6 月30日遭訴外人全家便
      利公司強制收回接管。
  (二)、原告蔡涵宜、林姿佑分別自93年9 月1 日及94年5 月1 日
      起，受僱於被告在高雄祥瑞店、鼎山店擔任售貨服務員，
      每月薪資分別為28,000元、25,000元，與被告間之僱傭契
      約均至99年6 月30日終止。
五、本件爭點厥為：(一)、本件僱傭契約係存在於何人之間？(二)、
    原告得否請求被告給付積欠之薪資？金額各為若干？(三)、原
    告得否請求被告給付預告工資？金額各為若干？(四)、原告得
    否請求被告給付資遣費？金額各應為若干？茲分述如下：
  (一)、本件僱傭契約係存在於何人之間？
      被告固辯稱原告2 人係在高雄祥瑞店、鼎山店擔任售貨服
      務員，並非在其設於台南市○○區○○街467 巷8 號1 樓
      營業地點，而高雄祥瑞店、鼎山店於訴外人全家便利公司
      強制收回接管後，迄今仍繼續營業，故本件原告應向訴外
      人全家便利公司請求云云，惟查被告與訴外人全家便利公
      司間簽訂之加盟契約，係約定由訴外人全家便利委託被告
      加盟經營高雄祥瑞店及鼎山店，被告應以其名義負擔及責
      任下僱傭從業人員，關於被告與各該從業人員之僱傭關係
      及對行政機關因而所生之責任及其從業人員之行為，訴外
      人全家便利公司不負任何責任乙節，此經訴外人全家便利
      公司於100 年7 月26日函覆明確並有加盟契約書在卷可稽
      （本院卷63頁），而被告乃依上開加盟契約以其名義僱傭
      原告2 人，亦有原告之勞工保險投保資料及已繳納勞工個
      人專戶明細資料等件附卷足憑（本院卷30-34 頁），至被
      告嗣後因經營不善，遭訴外人全家便利公司強制將高雄祥
      瑞店、鼎山店收回接管，僅係其雙方間加盟契約終止之問
      題，與兩造間之僱傭契約係屬二事，是本件原告確係受僱
      於被告擔任售貨服務員應堪認定，被告辯稱其不負給付薪
      資予原告之責任尚屬無據。
  (二)、原告得否請求被告給付積欠之薪資？金額各為若干？
    1.原告蔡涵宜部分：
      原告蔡涵宜主張被告積欠95年8 月、9 月、11月、96年3
      月、5 月及99年6 月份之薪資計168,000 元未為給付等語
      ，並提出存摺影本為證，被告雖辯以其均係以發放現金之
      方式給付員工薪資，而原告蔡涵宜基於現金管理之便即可
      自行領取每月薪資，事後再以簡訊方式告知，故其不可能
      積欠原告蔡涵宜薪資云云，惟此為原告所否認，而被告復
      未舉證證明其確有給付上開各月份之薪資予原告，依調查
      證據之結果，原告蔡涵宜此部分之主張應為實在，是原告
      蔡涵宜請求被告給付積欠之薪資168,000 元，為有理由。
    2.原告林姿佑部分：
      原告林姿佑主張被告於98年間計積欠薪資125,000 元未付
      ，而99年6 月份之薪資25,000元亦迄未給付等語，被告就
      此亦不爭執，是原告林姿佑請求被告給付薪資150,000 元
      亦有理由。
  (三)、原告得否請求被告給付預告工資？金額各為若干？
      按歇業或轉讓時，雇主得預告勞工終止勞動契約，勞動基
      準法第11條第1 款定有明文，而「雇主依第11條規定終止
      勞動契約者，其預告期間依左列各款規定：一、繼續工作
      3 個月以上1 年未滿者，於10日前預告之。二、繼續工作
      1 年以上3 年未滿者，於20日前預告之。三、繼續工作3
      年者，於30日前預告之。雇主未依第1 項規定期間預告而
      終止契約者，應給付預告期間之工資。」，勞動基準法第
      16條第1 項、第3 項亦有明訂。本件被告加盟全家便利公
      司之高雄鼎山店、高雄祥瑞店，於99年6 月30日遭訴外人
      全家便利公司強制收回接管，被告因此歇業，原告自此無
      法繼續服勞務，故兩造間之僱傭契約亦於同日終止等情已
      如前述，復為被告所不爭執（見本院卷46頁筆錄）。被告
      雖辯稱其早於2 個多月前即已告知員工因店內財務困難，
      應有轉業之準備，其已為歇業之預告云云，惟此為原告所
      否認，被告就此亦未舉證以實其說，自難採信，況被告確
      係因被告於99年6 月30日強制接管高雄祥瑞店、鼎山店後
      始被迫歇業，足認其確未對於告為終止契約之預告，自應
      依上開規定給付預告工資。本件原告蔡涵宜、林姿佑分別
      自93年9 月1 日及94年5 月1 日起受僱，計算至99年6 月
      30日僱傭契約終止之日止，年資分別為5 年10月及5 年1
      月，應得分別請求1 個月預告期間之工資即28,000元、
      25,000元。
  (四)、原告得否請求被告給付資遣費？金額各應為若干？
      按「雇主依前條終止勞動契約者，應依左列規定發給勞工
      資遣費：一、在同一雇主之事業單位繼續工作，每滿1 年
      發給相當1 個月平均工資之資遣費。二、依前款計算之剩
      餘月數，或工作未滿1 年者，以比例計給之，未滿1 個月
      者，以1 個月計。」，勞動基準法第17條訂有明文。本件
      兩造間之僱傭契約係因被告歇業而終止已如前述，被告自
      應給付原告資遣費，而原告蔡涵宜、林姿佑年年資分別為
      5 年10月及5 年1 月，則其2 人應各得請求資遣費16,333
      元【計算式：（5+10/12 ）×28,000＝163,333 】、127,
      083元【計算式：（5+1/12）×25,000＝127,083 】。
  (五)、綜上，被告分別自93年9 月1 日及94年5 月1 日起僱傭原
      告蔡涵宜、林姿佑於其加盟訴外人全家便利公司所經營之
      高雄祥瑞店、鼎山店擔任售貨服務員，嗣因經營不善，上
      開2 店於99年6 月30日遭訴外人全家便利公司強制收回經
      營，兩造間之僱傭關係因被告歇業而未經預告即予終止，
      被告自應分別給付原告蔡涵宜預告工資28,000元及資遣費
      16,333 元、原告林姿佑預告工資25,000元及資遣費127,0
      83；又被告另分別積欠原告蔡涵宜、林姿佑薪資168,000
      元、150,000 元未為給付，是本件原告蔡涵宜、林姿佑依
      兩造勞動契約、勞動基準法第11條、16條第1 項、第3 項
      、第17條之規定，分別請求被告給付359,333 元、302,08
      3 元及其遲延利息為有理由，應予准許。
六、本判決命被告給付之金額合計已逾500,000 元，本院依法已
    不得依職權宣告假執行，附此敘明。
七、據上論結，本件原告之訴為有理由，依民事訴訟法第385 條
    第1 項前段、第78條，判決如主文。
中    華    民    國    100   年    8     月    15    日
                    民事第二庭法  官  謝  雨  真
以上正本係照原本作成。
如對本判決上訴，須於判決送達後20日內向本院提出上訴狀。如
委任律師提起上訴者，應一併繳納上訴審裁判費。
中    華    民    國    100   年    8     月    15    日
                              書記官  解  景  惠